台灣新竹地方法院刑事判決　　　　　　　　　　　　　九十年度交訴字第一三五號
　　公　訴　人　台灣新竹地方法院檢察署檢察官
　　被　　　告　乙○○
　　選任辯護人　陳隆天
右列被告因過失致死案件，經檢察官提起公訴（九十年度偵字第五四八六號），本院
判決如左：
    主  文
乙○○無罪。
    理  由
一、本件公訴意旨略以：被告乙○○於民國九十年一月三十日晚間七時五十分許，駕
    駛車牌號碼ＮＦ─二六０二號自用小客車沿新竹縣西濱公路由北往南方向行駛，
    嗣行經該路段六十八．四公里與新竹縣新豐鄉○○路口處時，其原應注意汽車駕
    駛人行車速度應依標誌之規定，行經交岔路口，應減速慢行，作隨時停車之準備
    ，且應注意車前狀況，俾隨時採取必要安全措施，而依當時情形並無不能注意之
    情事，竟以時速五十公里超出該處行車時速限制四十公里之高速行經上開路口，
    適有Sommana Mr.suphatchai（泰國籍）騎乘腳踏車沿新竹縣西濱公路由南往北
    方向（與乙○○對向），行至上開路口欲左轉埔和路，乙○○見狀煞車不及高速
    衝撞騎腳踏車之Sommana Mr.suphatchai，致Sommana Mr.suphatchai人車倒地，
    受有頭部鈍力傷合併骨折之傷害經送醫後不治死亡等情，因認被告乙○○涉有刑
    法第二百七十六條第一項之罪嫌。
二、按犯罪事實應依證據認定之，無證據不得推定其犯罪事實；又不能證明被告犯罪
    者，應諭知無罪之判決，刑事訴訟法第一百五十四條、第三百零一條第一項分別
    定有明文。而所謂認定犯罪事實之證據，係指足以認定被告確有犯罪行為之積極
    證據而言，該項證據自須適合於被告犯罪事實之認定，始得採為斷罪資料，又苟
    未能發現相當證據或證據不足以證明，自不能以推測或擬制之方法，以為裁判基
    礎，故被告否認犯罪事實所持之辯解，縱屬不能成立，仍非有積極之證據足以證
    明其犯罪行為，不能遽為有罪之認定，此觀諸最高法院二十九年上字第三一○五
    號、四十年台上字第八六號及三十年上字第一八三一號判例自明。
三、公訴意旨認被告乙○○涉有刑法第二百七十六條第一項之罪嫌，無非係以證人甲
    ○○之陳述，以及交通事故調查報告表、照片五幀、相驗筆錄、相驗屍體證明書
    、驗斷書資為佐證。訊之被告固不否認有於前揭時間地點，駕駛自用小客車撞擊
    Sommana Mr.suphatchai之腳踏車因而致Sommana Mr.suphatchai傷重死亡之事實
    ，惟否認有何過失致死之犯行，辯稱：該路段之速限係時速五十公里並非四十公
    里，伊並未超速，且伊與被害人係對向行駛，後於肇事處被害人左轉才發生碰撞
    ，因此並無闖紅燈之情形，又被害人所騎之腳踏車僅前輪有扭曲變形，足見本件
    車禍係因被害人違規左轉所造成等語。
四、經查：被告於前揭時間地點駕車與被害人Sommana Mr.suphatchai所其成之腳踏
    車發生碰撞，而被害人經送醫後仍因頭部鈍力傷合併骨折及出血不治死亡之事實
    ，業經被告供述明確，並有交通事故調查報告表、現場照片、相驗筆錄、相驗屍
    體證明書、驗斷書在卷可稽，應堪採信；其次，證人即被害人公司員工甲○○於
    警訊偵查及本院調查時證稱：被害人當時係從公司騎腳踏車到夜市去，被害人之
    腳踏車僅有前輪彎曲及踏板附近有損壞等語（相卷第五頁、第十一頁，本院八十
    八頁參見），另被告之汽車係左前方保險桿處以及前擋風玻璃左側損壞，亦有被
    告車輛照片在卷可稽（相卷第五十三頁參見），而被害人任職之偉全實業有限公
    司係位於被告駕車所行駛道路之左側，於肇事地點之左後方，亦有現場圖及照片
    在卷足憑（本院卷第六十七頁參見），因此被害人當時係於被告行駛道路之對向
    車道騎乘腳踏車，至肇事地點之安全島處左轉，因而被告汽車之左前方與被害人
    腳踏車前輪處發生碰撞，亦堪確定；再者，關於本件車禍事故之過失情形，經送
    台灣台灣省竹苗區車輛行車事故鑑定委員會以及台灣省車輛行車事故覆議鑑定委
    員會均認「任何一方闖紅燈行駛均可能造成相同之結果，因佐證資料不足無法判
    定何方闖紅燈」、「乙○○所駕駛之自小客車超速行駛有違道路交通安全規則第
    九十三條之規定」等語（相卷第四十三頁，偵卷第三頁參見），然而肇事路段之
    速度限制為五十公里，此有現場照片可據（本院卷第二十二頁參見），而該標示
    係由西濱（道路）北工處施工設置，自八十三年起由交通部公路局第一工程處新
    竹工務段接養，至今均未更換等情，亦有交通部公路局第一工程處新竹工務段回
    函在卷可憑（本院卷第四十八頁參見），從而，該路段時速限制為五十公里，應
    堪認定，而道路交通事故調查報告表所記載「速限四十公里」顯與事實不符，而
    鑑定委員會以及覆議鑑定委員會據此認定被告超速行駛違反道路交通安全規則第
    九十三條之規定等情，亦不足為被告過失之認定；況且，本案依照道路交通事故
    調查報告表事故現場圖所繪之情形，現場僅遺留被害人之腳踏車（未扣案且因放
    置現場而遺失）、拖鞋以及被害人之血跡，是並無從判斷撞擊之位置，以資判斷
    被告行車是否有違反交通安全規則或過失之情形；尤其，經送交通大學鑑定結果
    認：「被害人夜間騎腳踏車未點燃燈光，沿西濱公路北上行駛，至埔和路口未靠
    右側慢車道、且未讓對向直行車輛先行，腳踏車跨越中央劃分島伸出南下車道時
    ，遭對向同為綠燈乙○○駕駛南下之直行自小客車左前角撞及前踏板軸處，造成
    前輪彎損，以及造成被害人右小腿下方二處外傷合併骨折、右足踝部呈開放性骨
    折，碰撞瞬間因腳踏車重心仍在撞擊點之後，致以反時針方向自轉，右後車身碰
    擊小客車左上方葉子板，並往小客車左前方回彈，掉落至對向（北上）車道，被
    害人則在受撞擊彈起後，受小客車左前前擋風玻璃續往前推移，並翻越小客車車
    頂，而掉落於南下車道內」、「被害人騎腳踏車未依規定行駛為肇事原因」等情
    ，有鑑定意見書在卷可按（本院卷），亦認定本件肇事並非因被告之過失所造成
    ；綜上所述，尚無證據足資認定被告於本件車禍有何過失可言，自難以該罪相繩
    ，既不能證明被告犯罪，是揆諸前揭判例之意旨，自應依法為被告無罪判決之諭
    知。
五、據上論斷，應依刑事訴訟法第三百零一條第一項，判決如主文。
本案經檢察官劉邦繡到庭執行職務。
中      華      民      國    九十一    年      八      月     十五     日
                              台灣新竹地方法院刑事第二庭
                                  法      官    蘇  嘉  豐
右正本證明與原本無異。
如不服本判決，應於判決送達後十日內向本院提出上訴狀( 應附繕本 )。
                                  書  記  官    賴  寶  合
中      華      民      國    九十一    年      八      月     十五     日
